臺灣板橋地方法院刑事判決　　　　　　94年度交簡上字第98號
上　訴　人　臺灣板橋地方法院檢察署檢察官
上　訴　人
即　被　告　乙○○
上列上訴人因業務過失傷害案件，不服本院中華民國94年6 月30
日94年度交簡字第229 號第一審簡易判決（聲請簡易判決處刑案
號：94年度偵字第3071號），提起上訴，本院管轄之第二審合議
庭判決如下：
    主    文
上訴駁回。
乙○○緩刑貳年。
    事      實
一、乙○○任職於首都客運公司，擔任該公司62路線公車司機，
    以駕駛公共汽車運送乘客為業，為從事駕駛業務之人，於民
    國93年7 月30日19時20分許，駕駛車號2U─362 號營業大客
    車，沿台北縣三重市○○路往台北橋方向，行駛於內側車道
    ，行經重新路3 段204 號前時，適甲○○騎乘車號TYZ ─54
    5 號輕型機車於外側車道，同向行駛於該大客車右前方，乙
    ○○欲超越該輕型機車之際，本應注意車前狀況及兩車併行
    之間隔，並隨時採取必要之安全措施，而依當時天候及視距
    良好，道路有舖設柏油、路面乾燥、無缺陷或障礙物，客觀
    上並無不能注意之情事，竟疏未注意及此，致該大客車右後
    側輪弧擦撞甲○○所騎乘之輕型機車左側把手，致甲○○人
    車倒地後，受有左上臂紅腫（約4 ×4 公分）、右手掌紅腫
    、右手肘擦傷（約4 ×2 公分）、兩膝擦傷（約2 ×2 公分
    ）、左、右腳掌擦傷（各約3 ×2 公分、4 ×3 公分）等傷
    害。乙○○於肇事後，在其上開犯行未為任何有偵查犯罪職
    權之機關或公務員知悉前，於警方據報前往現場處理時，當
    場向警員承認其為肇事人，自首而接受裁判。
二、案經甲○○訴由臺北縣政府警察局三重分局報告臺灣板橋地
    方法院檢察署檢察官偵辦後聲請簡易判決處刑。
    理    由
一、按刑事訴訟法第159 條第1 項雖規定，被告以外之人於審判
    外之言詞或書面陳述，除法律有規定外，不得作為證據。惟
    同法第159 條之5 第1 、2 項已規定，經當事人於審判程序
    同意作為證據，法院審酌該言詞陳述或書面陳述作成時之情
  　況，認為適當者，亦得為證據。當事人、代理人或辯護人於
    法院調查證據時，知有第159 條第1 項不得為證據之情形，
    而未於言詞辯論終結前聲明異議者，視為有前項之同意（指
    同條第1 項之同意作為證據），此乃第159 條第1 項所容許
    ，得作為證據之例外規定之一。經查，本案被告及檢察官於
    言詞辯論終結前，均未就所調查之證據主張有刑事訴訟法第
    159 條第1 項不得為證據之情形，是本案經調查之證據均有
    證據能力，合先敘明。
二、訊據上訴人即被告乙○○固不否認其以駕駛營業大客車即公
    共汽車運送乘客為業，且有於前開時、地駕駛前述首都客運
    公司之營業大客車，與告訴人甲○○所駕駛之前開機車同向
    行駛，告訴人當時原行駛於其右前方，且其車速較告訴人為
    快，於其超前經過告訴人時，二車發生擦撞等情屬實，惟矢
    口否認有何業務過失傷害之犯行，並辯稱：伊與告訴人之車
    子係同向行駛，肇事當時，伊所駕車輛係在其內側車道上正
    常行駛，已緊靠到捷運之圍籬，並不知道告訴人係如何倒在
    伊之車子右後輪那裡，應係告訴人行駛靠近伊所致云云。經
    查：
(一)、被告於前揭時、地駕駛前開營業大客車，自告訴人所騎機車
    之左後方超車向前，被告所駕駛車輛之右後側輪弧擦撞到告
    訴人騎乘機車之左側把手，告訴人因而受有前揭傷害等情，
    業經告訴人於警詢、檢察官偵訊及本院審理時指訴歷歷（見
    臺灣板橋地方法院檢察署偵查卷宗94年度他字第372 號第12
    至14頁、第35頁，本院卷第40至44頁），復有臺北縣政府警
    察局三重分局交通分隊製作記載本件車禍發生情形之道路交
    通事故現場圖、道路交通事故調查報告表(一)、(二)各1 紙、道
    路交通事故談話紀錄表2 紙，及事故現場暨車損照片共6 張
    等在卷可稽（見前開偵查卷第17至24頁）。
(二)、雖被告以：肇事當時，伊所駕車輛係緊靠捷運之圍籬，在其
    車道上正常行駛，係告訴人不知道如何騎到伊之車子右後輪
    那裡云云置辯，並提出其所拍攝之肇事現場照片4 幀（見本
    院卷第28至29頁）為佐證。惟按汽車行駛時，駕駛人應注意
    車前狀況及兩車併行之間隔，並隨時採取必要之安全措施，
    道路交通安全規則第94條第3 項訂有明文。第查：被告既自
    承其所駕前揭營業大客車於肇事後係停在現場並未移動等語
    ，則依據道路交通事故現場圖所示（見同上偵查卷第17頁）
    可知，被告所駕駛之大客車車身並非與車道線平行筆直向前
    行駛，而係稍往右偏斜停止在臺北縣三重市○○路○ 段往台
    北橋方向之內側車道上，由此足徵被告於超車肇事當時車身
    確有偏斜無誤。是以被告辯稱其一直在其車道上正常行駛，
    係告訴人自行靠近伊所駕車輛乙節是否屬實，已非無疑問。
    其次，參酌證人即告訴人於本院審理時係具結後證稱：伊當
    時車速約每小時10公里，係一直騎車直行在外側車道，與被
    告是同一車道並未向左、右偏，伊於車禍發生之前，並未看
    到被告所駕車輛，係被告要超車時，撞倒伊之機車手把，致
    伊人車倒地後受傷等語（見本院卷第41至44頁），被告則於
    本院審理時自承：當時二輛車子同向行駛，告訴人行駛於其
    右前方，伊在內側車道，且其車速較告訴人快，以約每小時
    30公里之車速超過告訴人等語（見本院卷第24頁），故依據
    被告及告訴人之上開陳述可知，在本件行車事故發生之前，
    被告所駕前揭營業大客車原本係行駛在告訴人所騎前揭機車
    之左後方，之後始超車向前行駛，則揆諸前揭規定，被告於
    駕車行駛在告訴人機車之左後方時，自應負有注意當時之車
    前狀況及兩車併行之間隔之注意義務甚明。然而，被告於檢
    察官偵訊時卻係陳稱：告訴人從伊右後輪擦撞跌倒，伊當時
    沒有看到，是聽到有跌倒之聲音，才看到告訴人在右後輪，
    超車時有看到告訴人的機車，但不知道告訴人為何會靠近伊
    車等語（見同上偵查卷第34頁），顯見被告在超車之前已有
    清楚看見告訴人所騎機車在其右前方，卻於其超車行經上開
    機車之時，疏於注意隨時保持其與機車併行時所需之兩車安
    全間隔，避免擦撞到與其同向行駛之告訴人機車，以致其對
    於其所駕車輛究竟係何時及如何與告訴人擦撞到乙事竟混然
    不知，而迄至聽見告訴人跌倒之聲音始察覺到已與告訴人發
    生擦撞。雖被告另提出其所拍攝到之肇事現場照片4 幀，以
    佐證其於肇事當時確有緊靠捷運之圍籬，在其車道上正常駕
    駛之事實，然而，被告所提出之前開現場照片至多僅能證明
    被告所駕駛大客車於事故發生後之停止位置，並無法證實告
    訴人當時有何向左偏斜行駛，靠近被告之大客車之情形，故
    此等照片尚無足援引為有利於被告之認定，被告復未能提出
    其他積極證據以實其說，則被告之前開辯解，尚屬無據。再
    者，依卷附道路交通事故調查報告表(一)、(二)所示（見同前偵
    查卷第18、19頁），本件肇事當時天候及視距良好，路面為
    柏油道路、乾燥、無缺陷或障礙物，且依被告之智識、能力
    ，客觀上並無不能注意之情況下，被告竟由告訴人所騎機車
    之左後方超越告訴人時，未保持二車併行之安全間隔距離，
    貿然超越告訴人之機車，且行駛方向稍向右偏斜，以致其所
    駕駛車輛之右後側輪弧與告訴人之機車左側手把擦撞，方致
    告訴人倒地受傷而肇事，足認被告對本件事故之發生應負過
    失責任，至為明確。又本件事故經送臺灣省臺北縣區車輛行
    車事故鑑定委員會鑑定肇事責任結果，亦採相同見解，有該
    鑑定委員會94年4 月27日北縣鑑字第940317號鑑定意見書附
    卷可參（見原審卷第7 、8 頁），益證被告於本件事故確有
    過失。而告訴人確因本件事故受有前述四肢擦傷之傷害，業
    據告訴人提出之臺北縣立醫院93年8 月11日出具之驗傷診斷
    書影本1 紙附卷足憑（見同上署偵查卷93年度他字第6822
    號第6 頁）。被告之過失行為與被害人之傷害間應具有相當
    因果關係。本案事證明確，被告犯行洵堪認定，應依法論科
    。
三、被告為駕駛營業大客車之司機，係從事駕駛為業務之人，其
    因過失致告訴人受傷害，核其所為，係犯刑法第284 條第2
    項前段之業務過失傷害罪。又被告於肇事後，在其上開犯行
    未為任何有偵查犯罪職權之機關或公務員知悉前，於警方據
    報前往現場處理時，當場向警員承認其為肇事人，自首而接
    受裁判，此有臺北縣政府警察局道路交通事故肇事人自首情
    形紀錄表1 紙在卷可參（見同署94年度他字第372 號偵查卷
    第28頁），自應依刑法第62條前段之規定減輕其刑。原審以
    被告前開犯行事證明確，依刑事訴訟法第449 條第1 項前段
    、第3 項、第454 條第2 項，刑法第284 條第2 項前段、第
    62條前段、第41條第1 項前段，罰金罰鍰提高標準條例第1
    條前段、第2 條規定，判處被告拘役50日，並諭知易科罰金
    之折算標準，認事用法，核無不合，量刑亦屬妥適。被告仍
    執前詞提起上訴，請求予以撤銷改判，為無理由，應予駁回
    。又公訴人上訴意旨指摘被告未與告訴人達成和解，賠償告
    訴人損失，故請求量處較重之刑度等語，惟按關於刑之量定
    ，係法律賦予法院得依職權裁量之事項，倘原審未有逾越法
    律所規定之量刑範圍，或濫用其權限，即不得任意指摘為違
    法，經核原審於量刑時，既已敘明有併予審酌被告於原審審
    結前尚未賠償告訴人所受損害等一切犯罪情狀，顯見原審量
    刑係有所本，則公訴人上訴稱原審未予量處較重之刑，請求
    改判云云，為無理由，亦應予駁回。
四、末查，被告前未曾受有期徒刑以上刑之宣告，此有臺灣高等
    法院被告前案紀錄表附卷可憑，其因一失疏失致罹刑典，且
    其於犯後即自首犯行，顯有悔意，並已於94年8 月8 日與告
    訴人以新臺幣4 萬5 千元與告訴人調解成立，賠償告訴人所
    受損害以獲得告訴人諒解，業據告訴人陳明在卷，並有臺北
    縣三重市調解委員會調解書影本1 紙存卷足憑（見本院卷第
    30頁），本院認被告經此偵查、審判程序，自當知所警惕而
    無虞再犯，綜核各情，認原審所宣告之刑，以暫不執行為適
    當，併諭知緩刑2 年，以啟自新。
據上論斷，應依刑事訴訟法第455 條之1 第1 項、第3 項、第36
8 條，刑法第74條第1 款，判決如主文。
本案經檢察官陳孟黎到庭執行職務。
中　　華　　民　　國　　 94 　　年　　 10 　月  28 　日
                  交通法庭審判長法　官　徐蘭萍
                          　  　法  官  林漢強
                                法  官  林淑婷
以上正本證明與原本無異。
本判決不得上訴。
　                            　書記官  廖貞音
中　　華　　民　　國　　 94 　　年　　 10 　月   28 　日
附錄本案論罪科刑法條
中華民國刑法第二百八十四條
(過失傷害罪)
因過失傷害人者，處六月以下有期徒刑、拘役或五百元以下罰金
，致重傷者，處一年以下有期徒刑、拘役或五百元以下罰金。
從事業務之人，因業務上之過失傷害人者，處一年以下有期徒刑
、拘役或一千元以下罰金，致重傷者，處三年以下有期徒刑、拘
役或二千元以下罰金。
